【裁判字號】    89,交抗,173
【裁判日期】    890720
【裁判案由】    違反道路交通管理處罰條例
【裁判全文】
臺灣高等法院刑事裁定                  八十九年度交抗字第一七三號
    抗告人即
    異 議  人   甲○○
右抗告人因違反道路交通管理處罰條例案件，不服台灣士林地方法院中華民國八十九
年五月三十日裁定（八十九年度交聲字第一○九號），提起抗告，本院裁定如左：
    主  文
抗告駁回。
    理  由
一、本件抗告之意旨以：一、抗告人之自小客車雖違規停放，然並非在行經中正機場
    航西路，經員警攔停，亦非在駕車行進間舉發，且抗告人之妻亦在現場出示駕照
    表明其妻方為該車駕駛人，惟內政部警政署航空警察局不察仍逕舉發抗告人持逾
    期之駕駛執照駕車並扣繳駕照，顯然不當；二、抗告人為辦理換發新駕照之必要
    ，經向台北市裁決所要求開立「會辦單」，惟該所經辦人員以逾期之駕照尚未移
    送到所為由，要求抗告人需先繳罰款，抗告人始依該員指示繳納罰鍰並憑蓋有該
    所「舊駕照逾期尚未移至本所，請至台北市監理處換領新照」印文之台北市政府
    違規（章）罰鍰收據換得新駕照，抗告人並非自動繳納罰鍰，為此提起抗告。
二、按汽車駕駛人停車時在設有禁止停車標誌、標線之處所停車者，處新台幣六百元
    以上一千二百元以下罰鍰；又汽車駕駛人持逾期之駕駛執照駕車者，處六百元以
    上一千二百元以下罰鍰，並禁止其駕駛。前項第六款之駕駛執照並應扣繳之。道
    路交通管理處罰條例第五十六條第一項第四款、第二十二條第一項第六款及第二
    項分別定有明文。經查本件抗告人即受處分人於民國八十九年二月十六日下午十
    九時三十五分許，駕駛車號ＥＷ－一六三七號自小客車，行經中正機場航西路違
    規停放黃線上，經員警盤查，抗告人復提出逾期駕照，員警乃舉發抗告人黃線違
    規停車、持逾期駕照駕車，依據道路交通管理處罰條例第二十二條第一項第六款
    、第五十六條第一項第四款規定舉發並扣繳其駕照之事實，此有內政部警政署航
    空警察局八十九年二月十六日（八九）航警交字第Ｕ00000000號違反道
    路交通管理事件通知單影本一紙附卷可稽。而抗告人如何被內政部警政署航空警
    察局（下稱內政部航警局）舉發違規停車及持逾期駕照駕車，亦有該局八十九年
    三月七日（八九）航警交字第○四六三五號函覆抗告人以：「查本局值勤員警於
    八十九年二月十六日十九時三十五分許，發現ＥＷ－一六三七號自小客車於中正
    機場航廈西路違規停放（車熄人離），約十分鐘後發現台端前來開車，經上前盤
    查並詢問是否為該車駕駛時，台端回答係該車駕駛無誤，即索驗駕、行照，此時
    發現台端之駕照已逾期，…」在卷可按，徵諸經驗法則，違反上開條例規定既係
    以「汽車駕駛人」為處罰對象，則執法機關即本案舉發機關內政部航警局員警於
    取締本案時，當會先行盤問汽車駕駛人為何人，以便確定受罰主體，而抗告人於
    員警盤查時既已先行出示其駕、行照供警查驗，顯然渠係向員警表明其為該車駕
    駛人，否則取締員警如何取得抗告人之行、駕照並據以填制本件違反道路交通管
    理事件通知單？是抗告人確屬本件駕駛人無誤，上開內政部航警局函所述本件取
    締經過情形應屬真實可採，抗告人上開所辯，顯為卸責之詞，不足採信；至抗告
    人另辯稱其妻當時在場並出示其妻所有未逾期之駕照向員警表明其妻方為真正之
    駕駛人，然為員警所不採云云，惟本案如確係抗告人之妻所駕駛，衡情於員警詢
    問時當由其妻先行出示相關證件供驗方屬合理，然本件卻由抗告人先行出示駕、
    行照供警查驗已詳如上述，是抗告人此部分之辯解有違一般經驗法則，亦不足採
    。另抗告人所辯其妻方為真正駕駛人云云，然抗告人並未提出證據以實其說，且
    其所供情節與前開內政部警政署航警局函覆內容不同，並與經驗法則有違，且與
    事實不符，是其所辯仍屬諉責之詞，自不足採。再，抗告人已於八十九年二月十
    八日自動繳納罰鍰完畢，分別有違規查詢報表及台北市政府違規（章）罰鍰收據
    影本各一紙在卷可按，抗告人雖辯稱渠係為辦理換發新駕照，經台北市政府交通
    裁決所經辦人員之指示而繳納罰鍰，惟抗告人就其上開所辯並未提出任何證據以
    佐其詞，其上開所述是否真實，即非無疑，至上開繳費收據上雖經台北市交通裁
    決所蓋有「舊駕照逾期尚未移至本所，請至台北市監理處換領新照」字樣，惟此
    亦僅係該裁決所為供抗告人向公路監理機關辦理換發新駕照之便所蓋之戳記，仍
    無法據以認定非抗告人自動繳納罰鍰。綜上，抗告人所辯各節均無足採。本件抗
    告人違規事證已明，是抗告人之抗告，經核為無理由，應予駁回。
三、據上論結，應依道路交通案件處理辦法第二十六條，刑事訴訟法第四百十二條，
    裁定如主文。
中      華      民      國    八十九    年      七      月    二十     日
                              臺灣高等法院刑事第十庭
                                  審判長法  官  蔡  長  溪
                                        法  官  楊  貴  志
                                        法  官  溫  耀  源
右正本證明與原本無異。
不得再抗告。
                                        書記官  陳  明  琴
中      華      民      國    八十九    年      七      月    二十一    日


司法院資訊處製作；財團法人民間司法改革基金會備份。
